【裁判字號】    99,易,1687
【裁判日期】    990827
【裁判案由】    妨害自由等
【裁判全文】
臺灣臺中地方法院刑事判決              99年度易字第1687號
公  訴  人  臺灣臺中地方法院檢察署檢察官
被      告  丙○○
上列被告因妨害自由等案件，經檢察官提起公訴（99年度偵字第
7250號），本院判決如下：
    主    文
丙○○犯強暴侮辱罪，累犯，處拘役肆拾日，如易科罰金，以新
臺幣壹仟元折算壹日；又犯恐嚇危害安全罪，累犯，處有期徒刑
月，如易科罰金，以新臺幣壹仟元折算壹日。
    犯罪事實
一、丙○○前於民國90年間，因犯強制猥褻案件，經本院判處有
    期徒刑3年6月確定，並於93年11月12日執行完畢。詎仍不知
    悔改，於98年9月23日上午11時15分許，騎乘車牌號碼不詳
    之機車沿臺中縣大雅鄉○○路由南向北方向行駛，至永和路
    99之3號前時，因其前方由其同居人郭意蓮附載幼子而無駕
    駛執照騎乘車牌號碼VOO-138號輕型機車，與甲○○所騎乘
    沿永和路由北往南方向超速行駛之車牌號碼696-BUG號重型
    機車發生碰撞，甲○○、郭意蓮及其幼子均受傷，丙○○見
    狀，竟基於公然侮辱人之犯意，在該不特定人得以共見共聞
    之處所，當場踹甲○○一腳（未成傷），以此強暴方式公然
    侮辱甲○○。甲○○、郭意蓮及其幼子因車禍受傷，均被送
    至澄清醫院中港分院救治，丙○○在醫院急診室向甲○○嚇
    稱：「孩子如果怎麼樣，你也會出事情」，使甲○○心生畏
    懼，致生危害於其安全。丙○○又承前揭恐嚇之接續犯意，
    於同年月26日某時，以其使用之0000000000號行動電話號碼
    撥打甲○○使用之0000000000號行動電話，向甲○○嚇稱：
    「我要來查你家的住址了」、「馬沙是我老大啦」、「你以
    為我查不到你家的住址」、「不然你家有沒有小孩子」、「
    我恨不得現在跳過去你家」等語，使甲○○心生畏懼，致生
    危害於其安全。
二、案經甲○○訴由臺灣臺中地方法院檢察署檢察官偵查起訴。
    理    由
一、證據能力之說明﹕
    按「被告以外之人於偵查中向檢察官所為之陳述，除顯有不
    可信之情況者外，得為證據」，刑事訴訟法第159條之1第2
    項定有明文。此乃立法者以刑事訴訟法規定檢察官代表國家
    偵查犯罪、實施公訴，依法有訊問被告、證人、鑑定人之權
    ，且實務運作時，偵查中檢察官向被告以外之人所取得之陳
    述，原則上均能遵守法律規定，不致違法取供，其可信性極
    高，為兼顧理論與實務為由，而對「被告以外之人於偵查中
    向檢察官所為之陳述」，例外設定其具備非顯不可信之要件
    時，得為證據。本件關於以下論及之證人林曉慧、張世榮程
    於偵查中向檢察官所為之陳述，業經具結且查無顯不可信之
    情形存在，依上開刑事訴訟法第159條之1第2項規定，具證
    據能力。
二、認定犯罪事實所憑之證據及理由﹕
  (一)公然侮辱部份:
    訊據被告丙○○固坦承其為郭意蓮之同居人，及其於郭意蓮
    與告訴人甲○○發生車禍時在場之情，惟矢口否認有何公然
    侮辱犯行，辯稱：伊當時並沒有用腳踹告訴人甲○○一腳云
    云。經查：證人即告訴人之姊林曉慧於99年4月27日偵訊時
    具結證稱：甲○○98年9月23日早上出車禍，伊有到澄清醫
    院中港院區，在醫院有看到一個男的、一個女的及一個小孩
    ，那男子是那女子之老公，那男子在警察面前有跟警察承認
    他有在車禍現場踹甲○○等語（見偵查卷第35、36頁）；證
    人即到場處理車禍之警員張世榮於99年4月30日偵訊時具結
    證稱：98年9月23日早上在大雅鄉○○路的車禍案子是伊到
    場處理的，伊在醫院沒有看到雙方起衝突，甲○○有反應被
    丙○○毆打，伊當時站在甲○○跟丙○○旁邊，聽他們的對
    話內容，丙○○有承認有毆打甲○○等語（見偵查卷第43頁
    ）。上開2位證人之證言，互核相符，且與本院當庭勘驗告
    訴人所提98年9月26日與被告通話之電話錄音光碟內容：「
    甲○○：『好阿，我們將心比心，我那天車禍，全身都是血
    ，你還出手打我，你這樣對嗎？』；丙○○：『對啦！我只
    踢你一腳啦！我可以讓你打回來啦！這樣好嘛！』」均相符
    （勘驗譯文內容同偵查卷第39頁之譯文內容所載），並有告
    訴人所提其與被告丙○○98年9月26日通話之錄音光碟1片在
    卷可稽。且被告踹告訴人一腳之場合，係位於市區街道之車
    禍事故現場，有不特定人行經該路段及圍觀，從而，告訴人
    遭被告踹一腳之事當為多數人所得共見共聞。又被告因不滿
    告訴人與其同居人郭意蓮發生車禍，是被告踹告訴人一腳時
    ，實含有發洩心中不滿之意思，絕非出於善意；且被告為一
    具有通常智識之人，對於在多數人得以共見共聞之場合踹告
    訴人一腳，足以減損告訴人之人格乙節，當知之甚詳，是其
    明知於此，仍於該公開場合踹告訴人一腳，其有以此強暴方
    式公然侮辱告訴人之犯意，彰彰明甚。是以，被告於不特定
    人得以共見共聞之場所以強暴方式公然侮辱告訴人甲○○之
    犯行，堪以認定。
  (二)恐嚇部份:
    訊據被告丙○○固坦承有於98年9月26日以電話對告訴人表
    示：「我要來查你家的住址了」、「馬沙是我老大啦」、「
    你以為我查不到你家的住址」、「不然你家有沒有小孩子」
    、「我恨不得現在跳過去你家」之話語，惟矢口否認有何恐
    嚇危害安全犯行，辯稱：伊只是比較大聲跟告訴人講話，伊
    並沒有恐嚇告訴人之意思，當時伊情緒比較激動，講話可能
    比較衝動一些，而且在電話中伊也再三強調伊沒有恐嚇他；
    恐嚇是要造成被害人心生恐懼，但告訴人之後還天天去上班
    ，還告伊，可見告訴人並沒有心生恐懼云云，經查：
    1.按刑法上所謂之恐嚇，係以加害生命、身體、自由、名譽
      等事通知他人，使其發生畏怖心理，所表示者須在客觀上
      一般人認為足以構成威脅，以致被恐嚇者之生活狀態陷於
      危險不安之境，即屬相當。
    2.證人即告訴人之姊林曉慧於99年4月27日偵訊時具結證稱
      ：甲○○98年9月23日早上出車禍，伊有到澄清醫院中港
      院區，在醫院有看到一個男的、一個女的及一個小孩，那
      男子對甲○○說如果他的家人有怎麼樣，不會讓甲○○好
      過等語（見偵查卷第35頁）。又經本院當庭勘驗告訴人所
      提98年9月26日與被告通話之電話錄音光碟內容，其中被
      告丙○○稱：「我要來查你家的住址了」、「馬沙是我老
      大啦」、「你以為我查不到你家的住址」、「不然你家有
      沒有小孩子」、「我現在恨不得跳去你家去，你現在如果
      不跟我處理，我現在跳去你家」等語（勘驗譯文內容同偵
      查卷第39至41頁之譯文內容所載），於客觀上已足以使一
      般人心生畏懼，及使被恐嚇者之生活狀態陷於危險不安之
      境，何況，被告前於98年9月23日車禍事故發生時，已實
      際上對告訴人施以暴力行為，則接獲上開恐嚇話語，更可
      能擔心被告將其恐嚇內容付諸實現，而倍增恐懼，是揆諸
      上開說明，被告所為顯與恐嚇罪之構成要件相符。被告辯
      稱其無對告訴人恐嚇之意思云云，為卸責之詞，尚難採信
      。本件事證明確，被告之恐嚇犯行，堪以認定。
三、論罪科刑﹕
    核被告丙○○所為，分別係犯刑法305條之恐嚇危害安全罪
    、第309條第2項之強暴侮辱罪。又被告基於單一恐嚇之犯意
    ，先後於時、空密接之情形下，在醫院及以電話恐嚇告訴人
    ，而侵害相同之法益，應認僅係單一恐嚇犯罪之數個舉動分
    別實施，為接續犯。又被告所為上開二罪間，犯意各別，行
    為互殊，應分論併罰。又被告有犯罪事實欄所載之前科，有
    臺灣高等法院被告前案紀錄表附卷可稽；其於徒刑執行完畢
    後，5年以內故意再犯本件有期徒刑以上之罪，均為累犯，
    各應依刑法第47條第1項規定加重其刑。爰審酌被告公然以
    暴力方式侮辱告訴人，輕視告訴人之人格，致告訴人名譽受
    損；且處理車禍賠償事宜時，不思以和平理性之方式為之，
    竟以言詞恐嚇告訴人，造成告訴人心理上之恐懼，侵害告訴
    人免於恐懼之自由；又被告犯罪後未自省檢討，仍飾詞卸責
    ，不具悔意，犯後態度不佳；兼衡酌被告係因其同居人及其
    幼子車禍受傷，因護子心切，而為本件犯行等一切情狀，分
    別量處如主文所示之刑，及各諭知易科罰金之折算標準。
四、適用之法律﹕
  (一)刑事訴訟法第299條第1項前段。
  (二)刑法第305條、第309條第2項、第47條第1項、第41條第1項
    前段。
  (三)刑法施行法第1條之1第1項、第2項前段。
本案經檢察官乙○○到庭執行職務。
中    華    民    國    99    年    8     月    27    日
                      刑事第十六庭  法  官  戴嘉慧
以上正本證明與原本無異。
如不服本判決應於收受判決後10日內向本院提出上訴書狀，並應
敘述具體理由；其未敘述上訴理由者，應於上訴期間屆滿後20日
內向本院補提理由書 (均須按他造當事人之人數附繕本)「切勿
逕送上級法院」。
告訴人或被害人對於判決如有不服具備理由請求檢察官上訴者，
其上訴期間之計算係以檢察官收受判決正本之日期為準。
                                    書記官  劉晴芬
中    華    民    國    99    年    8     月    27    日
【附錄本案論罪科刑法條】
《中華民國刑法第305條》
以加害生命、身體、自由、名譽、財產之事，恐嚇他人致生危害
於安全者，處2 年以下有期徒刑、拘役或3 百元以下罰金。
《中華民國刑法第309條》
公然侮辱人者，處拘役或 3 百元以下罰金。
以強暴犯前項之罪者，處1 年以下有期徒刑、拘役或5 百元以下
罰金。

司法院資訊處製作；財團法人民間司法改革基金會備份。
